【裁判字號】    95,易,123
【裁判日期】    950726
【裁判案由】    頂替
【裁判全文】
臺灣臺東地方法院宣示判決筆錄          95年度易字第123號
聲  請  人  臺灣臺東地方法院檢察署檢察官
被      告  甲○○
                    （另案於臺灣泰源技能訓練所執行中）
上列被告因頂替案件, 經檢察官提起公訴（94年度偵字第2269、
2270號）後，聲請改依協商程序而為判決，本院於中華民國95年
7月26日下午4時在本院第一法庭宣示判決，出席職員如下：
法官起立朗讀判決主文、犯罪事實要旨、處罰條文、附記事項，
及告以上訴限制、期間並提出上訴狀之法院，且諭知記載其內容
：
一、主  文：
    甲○○意圖使犯人隱避而頂替，累犯，處有期徒刑月，如
    易科罰金以銀元佰元即新台幣玖佰元折算壹日；又意圖使
    犯人隱避而頂替，累犯，處有期徒刑月，如易科罰金以銀
    元佰元即新台幣玖佰元折算壹日。應執行有期徒刑伍月，
    如易科罰金以銀元佰元即新台幣玖佰元折算壹日。
二、犯罪事實要旨：
    甲○○前因違反毒品危害防制條例案件罪，經臺灣花蓮地方
    法院判處其徒刑8月確定，於民國92年4月20日執行完畢。
  (1)明知於93年3月5日，警方在花蓮市○○○街12號搜獲之改造
    手槍1支、子彈4發、安非他命5小包、改造槍械工具一批，
    屬陳昌旺所有，竟於接受陳昌旺提供之利益後，同意於93年
    3月11日在花蓮縣警察局花蓮分局刑事組警詢筆錄時，意圖
    使陳昌旺脫罪而頂替之，偽稱上開扣案槍彈等物係其所有，
    致花蓮分局不查，而誤將之列為犯罪人報請臺灣花蓮地方法
    院檢察署偵辦，經偵查後被發現頂替情事，經臺灣花蓮地方
    法院檢察署以93年度偵字第1089號為不起訴處分在案。
  (2)又明知93年4月24日3時許，在花蓮市慈濟醫院前之停車場
    遭竊之G6-3215號小貨車係黃新乾所為，竟為使黃新乾脫罪
    ，於93年4月26日下午，前往花蓮縣警察局花蓮分局美崙派
    出所，對詢問之員警偽稱該車係其竊取，致該分局誤信其
    言，將之列為犯罪人報告臺灣花蓮地方法院檢察署偵辦。
    嗣該案於審理中經臺灣花蓮地方法院、臺灣高等法院花蓮分
    院，分別以93年度簡上字第78號、94年度上訴字第67號判決
    ，認定頂替之情形。
三、處罰條文：
    刑法第2條第1項前段、修正前第164條第2項、第1項、第47
    條、第41條第1項前段，刑法施行法第1條之1。
四、又修正前刑法第164條第2項，依罰金罰鍰提高標準條例第1
    條前段規定，500銀元得提高2至10倍，最高可處銀元5000
    元即新台幣15000元，然刑法施行法第1條之1第2項，提高30
    倍，並以新台幣為計算單位，故最高可處新台幣15000 元，
    是經比較結果舊法並無不利於被告之結果，仍應適用行為時
    之刑法第164條第2項。被告曾因違反毒品危害防制條例案件
    ，經臺灣花蓮地方法院判處其徒刑8月確定，於92 年4月20
    日執行完畢，其受有期徒刑執行完畢，茲於五年以內再故意
    犯本件有期徒刑以上之罪，不論依修正前之刑法第47條，或
    修正後之刑法第47條第1項之規定，均構成累犯，對被告而
    言並無有利或不利之情形，自不生新舊法比較之問題，應逕
    依修正前之刑法第47條，論以累犯，並加重其刑。又按被告
    於行為時之刑法第41條第1項前段規定：「犯最重本刑為5年
    以下有期徒刑以下之刑之罪，而受6個月以下有期徒刑或拘
    役之宣告，因身體、教育、職業、家庭之關係或其他正當事
    由，執行顯有困難者，得以1元以上3元以下折算一日，易科
    罰金。」又被告行為時之易科罰金折算標準，修正前罰金罰
    鍰提高標準條例第2條前段（現已刪除）規定，就其原定數
    額提高為100倍折算1日，則本件被告行為時之易科罰金折算
    標準，應以銀元300元折算1日，經折算為新臺幣後，應以新
    臺幣900元折算為1日。惟95 年7月1日修正公布施行之刑法
    第41條第1項前段則規定：「犯最重本刑為五年以下有期徒
    刑以下之刑之罪，而受六個月以下有期徒刑或拘役之宣告者
    ，得以新臺幣一千元、二千元或三千元折算一日，易科罰金
    。」比較修正前後之易科罰金折算標準，以95年7月1日修正
    公布施行前之規定，較有利於受刑人，則應依刑法第2條第1
    項前段，適用修正前刑法第41條第1項前段規定，定其折算
    標準，附此敘明。
五、協商判決除有刑事訴訟法第454條之4第1項第1款於本訊問程
    序終結前，被告撤銷協商合意或檢察官撤回協商聲請者；第
    2款被告協商之意思非出於自由意志者；第4款被告所犯之罪
    非第455條之2第1項所定得以協商判決者；第6款被告有其他
    較重之裁判上一罪之犯罪事實者；第7款法院認應諭知免刑
    或免訴、不受理者情形之一，及違反同條第2項「法院應於
    協商合意範圍內為判決；法院為協商判決所科之刑，以宣告
    緩刑或2年以下有期徒刑、拘役或罰金為限」之規定者外，
    檢察官與被告均不得上訴。
六、如有前項得上訴之情形，得自收受宣示判決筆錄送達之日起
    10 日內，向本院提出上訴書狀，上訴於第二審法院。
中    華    民    國    95    年    7     月    26    日
                    刑事第一庭   法  官  呂煜仁
以上正本證明與原本無異。
本件不得上訴。
                                 書記官  王希文
中    華    民    國    95    年    7     月    26    日
附錄本案論罪科刑法條
中華民國刑法第164條(藏匿人犯或使之隱避、頂替罪)
藏匿犯人或依法逮捕拘禁之脫逃人或使之隱避者，處2年以下有
期徒刑、拘役或 500 元以下罰金。
意圖犯前項之罪而頂替者，亦同。


司法院資訊處製作；財團法人民間司法改革基金會備份。
